臺灣板橋地方法院刑事判決　　　　　　　　　　　　九十三年度訴字第一七八０號
　　公　訴　人　台灣板橋地方法院檢察署檢察官
　　被　　　告　甲○○
右列被告因違反毒品危害防制條例案件，經檢察官提起公訴（九十三年度核退偵字第
八一七號），嗣因被告就被訴事實為有罪之陳述，本院告知被告簡式審判程序之旨，
並聽取當事人之意見後，裁定改由受命法官獨任依簡式審判程序進行，判決如左：
    主  文
甲○○施用第一級毒品，累犯，處有期徒刑捌月。
扣案之第一級毒品海洛因壹包之外包裝（空包裝重零點貳參公克）沒收，其內之第一
級毒品海洛因（淨重零點肆貳公克）沒收銷燬之。
    事  實
一、甲○○前因違反肅清煙毒條例案件，經本院於民國八十三年五月二十五日以八十
    三年度訴字第一○一一號判處有期徒刑三年二月，並於同年六月十八日確定；又
    因違反肅清煙毒條例案件，經本院於八十四年十二月十三日以八十四年度訴字第
    一九三六號判處有期徒刑三年三月，並經台灣高等法院於八十五年三月二十八日
    以八十五年度上訴字第六四九號判決駁回上訴確定。嗣上開二案接續執行，而於
    九十年十月三十日因縮短刑期且假釋期滿未經撤銷而以執行完畢論。甲○○前另
    因施用毒品案件，經本院裁定送觀察、勒戒後，因認有繼續施用毒品之傾向，再
    經本院裁定令入戒治處所施以強制戒治，並於九十年十一月二日入所戒治，其後
    於九十一年六月十一日停止戒治並付保護管束，嗣又經本院撤銷停止戒治，再度
    入所戒治，而於九十二年八月二十五日強制戒治執行完畢釋放，且經台灣板橋地
    方法院檢察署檢察官於九十二年八月二十八日以九十二年度戒毒偵字第二六六號
    不起訴處分確定。詎甲○○猶不知悔改，竟又基於施用第一級毒品海洛因之犯意
    ，於上開強制戒治執行完畢釋放後之五年內即於九十三年五月七日上午八時四十
    八分許採集尿液時起回溯二十六小時內之某時（扣除警力強制拘束期間），在台
    北縣新莊市某公廁內，以將海洛因摻入香菸內點燃後吸用之方式，施用第一級毒
    品海洛因乙次。嗣於九十三年五月六日晚上七時五十分許，在台北縣新莊市○○
    路、中原路口附近，為警察覺有異而攔檢，經採集其尿液送驗而查獲，並扣得第
    一級毒品海洛因乙包（淨重零點四二公克，空包裝重零點二三公克）。
二、案經台北縣政府警察局新莊分局報告台灣板橋地方法院檢察署檢察官偵查起訴。
    理  由
壹、程序方面：
    按本件被告甲○○所犯係死刑、無期徒刑、最輕本刑為三年以上有期徒刑以外之
    罪，其於準備程序就前揭被訴事實為有罪之陳述，經法官告知簡式審判程序之旨
    ，並聽取其與公訴人之意見後，本院認無不得或不宜改依簡式審判程序進行之處
    ，爰依刑事訴訟法第二百七十三條之一第一項、第二百八十四條之一，裁定本件
    由受命法官獨任進行簡式審判程序，合先敘明。
貳、實體方面：
  一、訊據被告甲○○對於右揭犯罪事實均坦承不諱，本院復審酌：
    (一)查被告前因施用毒品案件，經本院裁定送觀察、勒戒後，因認有繼續施用毒品
      之傾向，再經本院裁定令入戒治處所施以強制戒治，並於九十年十一月二日入
      所戒治，其後於九十一年六月十一日停止戒治並付保護管束，嗣又經本院撤銷
      停止戒治，再度入所戒治，而於九十二年八月二十五日強制戒治執行完畢釋放
      ，且經台灣板橋地方法院檢察署檢察官於九十二年八月二十八日以九十二年度
      戒毒偵字第二六六號不起訴處分確定之事實，有台灣高等法院被告全國前案紀
      錄表乙份在卷可按。是被告於涉本案之前，業曾初犯施用毒品，並於前揭強制
      戒治執行完畢後釋放甚明。
    (二)次查，經警將被告遭查獲時所採之尿液送驗結果，係呈嗎啡陽性反應，此有採
      集尿液檢體送驗清單暨被移送者姓名及代碼對照表、台灣檢驗科技股份有限公
      司九十三年五月二十八日編號CH/2004/50386號濫用藥物尿液檢驗報告各乙份
      在卷可稽。又查：
      (1)海洛因施用入人體後水解還原成嗎啡，再循嗎啡之代謝方式排出體外，業據
        行政院衛生署藥物食品檢驗局以七十三藥檢壹字第○三○二二一號函說明綦
        詳，且尿液中能否驗出嗎啡陽性反應，與其投與量、投與途徑、採尿時間、
        個人體質及檢測方法之靈敏度有關，國外曾有文獻報導注射六毫克之海洛因
        鹽酸鹽，其代謝物嗎啡之平均可檢出時限約為二十六小時，亦經行政院衛生
        署藥物食品檢驗局於八十一年九月八日以（八一）藥檢壹字第八一一四八八
        五號函釋明在案。
      (2)再者，前揭尿液檢驗報告載明係以ＧＣ／ＭＳ（即氣相層析質譜儀分析法）
        方法作為確認檢驗之方式，而該方法之原理係檢品經氣化後，通過層析管分
        離純化，再將純化後之成分循序送入質譜儀做個別鑑定。因質譜儀所測定之
        圖譜，在化學上被公認具有指紋特性，故可據以完全判定該檢品係為何種化
        合物。職是，台北榮民總醫院即認為若以氣相層析質譜儀（ＧＣ／ＭＳ）作
        藥物及其代謝產物之定性及定量分析，幾乎不會有偽陽性反應產生，此經該
        院於八十三年四月七日以八三北總內字第三○五九號函釋明在案。
      (3)準此而論，被告之尿液經以氣相層析質譜儀分析法檢驗，既係呈嗎啡陽性反
        應，顯見被告應有在前揭犯罪時間施用第一級毒品海洛因之行為甚明。
    (三)此外，復有前揭海洛因乙包扣案可稽，嗣經送驗結果，該海洛因乙包確屬第一
      級毒品海洛因無訛（驗後淨重零點四二公克，空包裝重零點二三公克），此有
      法務部調查局九十三年六月十六日調科壹字第○六○○○八三六三號鑑定通知
      書乙份在卷可稽，益見被告確有施用第一級毒品海洛因無誤。
    (四)綜上所述，被告前曾初犯施用毒品，且於前揭強制戒治執行完畢釋放後，五年
      內再犯本件施用第一級毒品海洛因，事證應屬明確，其犯行應堪認定。
  二、查海洛因係屬毒品危害防制條例第二條第二項第一款所規定之第一級毒品，核
      被告所為，係犯毒品危害防制條例第十條第一項施用第一級毒品罪。被告持有
      毒品，復進而施用，其持有毒品之低度行為，為施用毒品之高度行為所吸收，
      不另論罪。被告前因違反肅清煙毒條例案件，經本院於八十三年五月二十五日
      以八十三年度訴字第一○一一號判處有期徒刑三年二月，並於同年六月十八日
      確定；又因違反肅清煙毒條例案件，經本院於八十四年十二月十三日以八十四
      年度訴字第一九三六號判處有期徒刑三年三月，並經台灣高等法院於八十五年
      三月二十八日以八十五年度上訴字第六四九號判決駁回上訴確定。嗣上開二案
      接續執行，而於九十年十月三十日因縮短刑期且假釋期滿未經撤銷而以執行完
      畢論，此有前揭前科資料在卷足憑，其受有期徒刑執行完畢，於五年以內再犯
      本件最重本刑為有期徒刑以上之罪，為累犯，應依刑法第四十七條之規定，加
      重其刑。
  三、本院審酌被告施用毒品，足以戕害其身心，滋生其他犯罪，惡化治安，嚴重損
      及公益，且被告前曾初犯施用毒品，甫經強制戒治完畢，竟於短期內再為本件
      施用毒品犯行，顯見其不思悔改，自制力亦顯不佳；惟另考量被告於本院審理
      時已能坦承犯行，而其施用毒品行為於本質上係屬自我戕害行為，反社會性之
      程度應屬較低等一切情狀，酌情量處如主文所示之刑，以資懲儆。又扣案之海
      洛因，既屬第一級毒品，爰依毒品危害防制條例第十八條第一項前段規定，併
      予宣告沒收銷燬之；至該海洛因乙包之外包裝，係用於包裹毒品，防其裸露、
      潮濕，便於攜帶施用，亦係供施用毒品所用或預備之物，且係被告所有，此據
      被告於本院審理時供明在卷，爰依刑法第三十八條第一項第二款規定，亦併予
      宣告沒收。
據上論斷，應依刑事訴訟法第二百七十三條之一第一項、第二百八十四條之一、第二
百九十九條第一項前段，毒品危害防制條例第十條第一項、第十八條第一項前段，刑
法第十一條、第四十七條、第三十八條第一項第二款，判決如主文。
本案經檢察官陳伯厚到庭執行職務。
中　　　華　　　民　　　國　　九十三　　年　　 十一 　　月　　　四　　　日
                              台灣板橋地方法院刑事第十六庭
                                  法  官  陳信旗
右判決正本證明與原本無異。
如不服本判決，應於送達後十日內，向本院提出上訴狀。
                                  書記官　陳昭綾
中　　　華　　　民　　　國　　九十三　　年　　 十一 　　月　　　四　　　日
附錄本判決論罪之法條：
毒品危害防制條例第十條第一項
    施用第一級毒品者，處六月以上五年以下有期徒刑。
